【裁判字號】    98,交抗,1308
【裁判日期】    980519
【裁判案由】    違反道路交通管理處罰條例
【裁判全文】
臺灣高等法院交通事件裁定            98年度交抗字第1308號
    抗  告  人
    即受處分人  甲○○
上列抗告人因違反道路交通管理處罰條例案件，不服臺灣基隆地
方法院，中華民國98年3月31日所為裁定（98年度交聲字102號）
提起抗告，裁定如下：
    主      文
抗告駁回。
    理      由
壹、抗告人即受處分人甲○○騎乘POI-416 號牌重型機車於民國
    98年2 月1 日17時30分，在基隆市○○路與仁三路口，違規
    由仁三路闖紅燈左轉愛三路，經基隆市警察局第一分局執勤
    員警舉發。
    原處分機關依道路交通管理處罰條例第53條第1 項、第63條
    第1 項第3 款規定裁處抗告人罰鍰1800元，並記違規點數3
    點。
貳、抗告人於原審坦承於前述時地違規左轉，但以法令規定所列
    違規左轉，有下列謬誤：一、紅燈左轉非道路交通管理處罰
    條例第53條第1 項闖紅燈；二、紅燈左轉係順其車流方向靠
    邊行駛，而非以強行且非順向超越車流方向而通過路口，故
    紅燈左轉並不等同闖紅燈的行為事實；三單行道紅燈左轉與
    雙向道路紅燈左轉兩者違規行為模式完全不同，不能等視；
    四、紅燈左轉在交通管理處罰條例並沒有相關規範，就引用
    最嚴厲事項來處罰違規人，不符合社會正義道德原則；五、
    單行道路段紅燈左轉與雙向道路紅燈右轉，兩者違規行為模
    式完全相同，得同等視之，並非自不適用同條例第2 項（節
    錄）：「紅燈右轉行為者」規定。
    抗告人並認為其違規事項為紅燈左轉，實際違規行為與紅燈
    右轉相同，員警應引用同條例53條第2 項紅燈右轉規定處罰
    才符合實際違規行為等語，聲明異議。
參、原裁定詳述抗告人空言質疑「紅燈左轉非闖紅燈」、「紅燈
    左轉等同紅燈右轉」等法律上的誤解，無可採信。抗告人違
    規於設有燈光號誌管制的交岔路口闖紅燈事實明確，因而認
    定原處分機關裁罰合於前述規定，而駁回聲明異議。
肆、原審認事用法，並無不當。抗告意旨仍以紅燈左轉與紅燈右
    轉性質並無不同，道路交通管理處罰條例修正第53條僅增列
    紅燈右轉異其處罰，而未涵蓋單行道紅燈左轉情形，顯然有
    誤等語，提起抗告。
伍、現行道路交通管理處罰條例第53條於95年7月1日修正施行增
    列第2 項紅燈右轉處罰規定，立法理由明白揭示：「汽車紅
    燈右轉之違規行為，其嚴重性未若闖紅燈直行、『左轉彎』
    或迴轉者，爰將紅燈右轉之行為另規定於第2 項，並另為罰
    則之規定。」明文區別紅燈右轉與紅燈左轉的處罰方式；意
    即除闖紅燈右轉，得依同條第2 項規定從輕裁處之外，闖紅
    燈直行、「左轉彎」或迴轉，仍應依同條第1 項裁罰。
    抗告人仍依其主觀憑認，曲解法律，以相同事由指稱原裁定
    不當，並無理由，應予駁回。
陸、依道路交通案件處理辦法第26條，刑事訴訟法第412 條，裁
    定如主文。
中    華    民    國    98    年    5     月    19    日
                  刑事第六庭  審判長法  官  林堭儀
                                    法  官  吳淑惠
                                    法  官  郭豫珍
以上正本證明與原本無異。
不得再抗告。
                                    書記官  胡勤義
中    華    民    國    98    年    5     月    19    日


司法院資訊處製作；財團法人民間司法改革基金會備份。
